臺灣高等法院刑事附帶民事訴訟判決    100年度附民字第220號
原      告  王許紹宸
            羅敏榕
            陳淑芬
            涂晏婷
            詹清秀
            陳秀玲
            許嘉珊
共      同
送達代收人  張繼政
被      告  王嘉為
            諶碧蓮
            王啟歲
上列被告因偽造文書等案件（100年度上訴字第963號），原告提
起附帶民事訴訟，請求損害賠償，本院判決如下：
    主  文
原告之訴及假執行之聲請，除關於原告陳淑芬請求被告王嘉為、
諶碧蓮連帶給付新臺幣玖佰伍拾萬元；原告涂晏婷請求被告王嘉
為、諶碧蓮連帶給付新臺幣伍佰萬元；原告詹清秀請求被告王嘉
為、諶碧蓮連帶給付新臺幣伍佰萬元；及上開相關法定遲延利息
之請求暨假執行之聲請外，均駁回。
    事  實
甲、原告方面：
一、聲明：
(一)、被告王嘉為、諶碧蓮、王啟歲應連帶給付原告王許紹宸新臺
    幣（下同）520萬元及自附帶民事訴訟起訴狀繕本送達之翌
    日起至清償之日止，依週年利率5％計算之利息。
(二)、被告王嘉為、諶碧蓮、王啟歲應連帶給付原告羅敏榕1110萬
    元及自附帶民事訴訟起訴狀繕本送達之翌日起至清償之日止
    ，依週年利率5％計算之利息。
(三)、被告王嘉為、諶碧蓮、王啟歲應連帶給付原告陳淑芬1110萬
    元及自附帶民事訴訟起訴狀繕本送達之翌日起至清償之日止
    ，依週年利率5％計算之利息。
(四)、被告王嘉為、諶碧蓮、王啟歲應連帶給付原告涂晏婷1000萬
    元及自附帶民事訴訟起訴狀繕本送達之翌日起至清償之日止
    ，依週年利率5％計算之利息。
(五)、被告王嘉為、諶碧蓮、王啟歲應連帶給付原告詹清秀1110萬
    元及自附帶民事訴訟起訴狀繕本送達之翌日起至清償之日止
    ，依週年利率5％計算之利息。
(六)、被告王嘉為、諶碧蓮、王啟歲應連帶給付原告陳秀玲900萬
    元及自附帶民事訴訟起訴狀繕本送達之翌日起至清償之日止
    ，依週年利率5％計算之利息。
(七)、被告王嘉為、諶碧蓮、王啟歲應連帶給付原告許嘉珊1290萬
    元及自附帶民事訴訟起訴狀繕本送達之翌日起至清償之日止
    ，依週年利率5％計算之利息。
(八)、願供擔保，聲請宣告假執行。
二、事實上陳述如附件
乙、被告方面：
    被告未提出書狀，亦未作何陳述。
    理  由
一、按因犯罪而受損害之人，於刑事訴訟程序得附帶提起民事訴
    訟，對於被告及依民法負賠償責任之人，請求回復其損害，
    刑事訴訟法第487條第1項固定有明文。惟該條項所稱：「因
    犯罪而受損害之人」，係指因刑事有罪判決所認定之犯罪事
    實而受有損害之人，若非屬刑事有罪判決所認定之犯罪事實
    而受有損害之人，自不能於該刑事訴訟程序附帶提起民事訴
    訟，否則，其提起之附帶民事訴訟，即屬不合法。又按刑事
    訴訟法第487條第1項所定之附帶民事訴訟之對象，除刑事被
    告外，固兼及於依民法負損害賠償責任之人，惟附帶民事訴
    訟之原告所主張之共同加害人，必以在刑事訴訟程序中經認
    定係共同侵權行為之人，始得謂為依民法負賠償責任之人，
    否則對之提起附帶民事訴訟，亦難謂為合法（最高法院99
    年度臺抗字第480號判決意旨參照）。
二、查：原告請求被告王啟歲連帶賠償部分，因被告王啟歲並非
    本院100年度上訴字第963號一案之起訴書、原審判決、本院
    判決所認定之共犯，則原告請求被告王啟歲應與被告王嘉為
    、諶碧蓮負連帶損害賠償責任之部分，即屬不合法，應予駁
    回。
三、又本件刑事訴訟即100年度上訴字第963號案件經本院審理後
    ，認臺灣臺中地方法院檢察署99年度偵字第18707號、第220
    73號、第24677號移送併案審理之事實，其中原告王許紹宸
    、羅敏榕、陳秀玲、許嘉珊主張因被告王嘉為、諶碧蓮犯罪
    受損害部分，及原告陳淑芬主張因被告王嘉為、諶碧蓮犯罪
    受損害逾950萬元、原告涂晏婷主張因被告王嘉為、諶碧蓮
    犯罪受損害逾500萬元、原告詹清秀主張因被告王嘉為、諶
    碧蓮犯罪受損害逾500萬元部分，均非100年度上訴字第963
    號案件檢察官之原起訴效力所及，應退由檢察官另行處理，
    則原告此等部分之請求，即非屬因本院100年度上訴字第963
    號判決認定之犯罪事實而受損害，與刑事訴訟法第487 條第
    1項之規定不合，其等此等部分之附帶民事訴訟，顯非合法
    ，應予駁回，而其等對此等不合法請求所為之假執行聲請，
    亦失所附麗，併予駁回。又因本院上開刑事判決係認定被告
    諶碧蓮對原告陳淑芬主張因被告王嘉為、諶碧蓮犯罪受損害
    950萬元、原告涂晏婷主張因被告王嘉為、諶碧蓮犯罪受損
    害500萬元、原告詹清秀主張因被告王嘉為、諶碧蓮犯罪受
    損害500萬元部分，應負幫助詐欺取罪責，雖然被告王嘉為
    經檢察官移送併案審理部分亦經本院全部退回，惟由於本院
    刑事判決就被告諶碧蓮應負幫助詐欺取財罪責之上揭部分，
    認定被告王嘉為係屬正犯，其二人應負共同侵權行為之連帶
    賠償責任（民法第185條第2項規定參照），故原告陳淑芬、
    原告涂晏婷、原告詹清秀對被告王嘉為在上開範圍內之請求
    ，應屬合法，業由本院另行裁定移送本院民事庭，附此敘明
    。
據上論斷，應依刑事訴訟法第502條第1項前段，判決如主文。
中    華    民    國    100   年    12    月    16    日
                  刑事第七庭    審判長法  官  溫耀源
                                      法  官  朱瑞娟
                                      法  官  王復生
以上正本證明與原本無異。
如不服本判決應於收受送達後10日內向本院提出上訴書狀，其未
敘述上訴之理由者並得於提起上訴後10日內向本院補提理由書（
均須按他造當事人之人數附繕本）「切勿逕送上級法院」。
本判決非對於刑事訴訟之判決有上訴時不得上訴。
                                      書記官  陳靜雅
中    華    民    國   100    年    12    月    22    日